【裁判字號】    98,交聲,4258
【裁判日期】    981223
【裁判案由】    違反道路交通管理處罰條例聲明異議
【裁判全文】
臺灣臺北地方法院交通事件裁定        98年度交聲字第4258號
原處分機關  臺北市交通事件裁決所
異  議  人
即受處分人  甲○○
上列受處分人因違反道路交通管理處罰條例案件，對於臺北市交
通事件裁決所民國98年12月11日所為之處分（原處分案號：北市
裁罰字第裁22-1AF094054號），聲明異議，本院裁定如下：
    主  文
異議駁回。
    理  由
一、按汽車停車時，應依下列規定：四、設有禁止停車標誌、標
    線之處所不得停車，道路交通安全規則第112條第1項第4款
    定有明文，又禁止停車標誌「禁２５」，用以告示不得停放
    車輛。...附牌為白底黑字及黑色細邊，上半部說明禁停時
    間，下半部說明禁停範圍或以箭頭指示禁停路段...，道路
    交通標誌標線號誌設置規則第78條亦有規定。又按汽車駕駛
    人停車時，有下列情形之一者，處新臺幣（下同）600元以
    上1,200元以下罰鍰：四、在設有禁止停車標誌、標線之處
    所停車，道路交通管理處罰條例第56條第1項第4款定有明文
    。
二、本件聲明異議意旨係以：異議人即受處分人甲○○於民國98
    年11月17日，到臺北市信義區健康服務中心，由於抵達當時
    身體有劇烈疼痛，所以在急迫情況下，先暫時停在騎樓或人
    行道，希望能免罰云云。
三、經查：
（一）本件異議人所有之車牌號碼AXN-736號重型機車，於98年
      11月17日上午11時5分許，經警舉發在臺北市○○路3號對
      面人行道上設有禁止停車標誌路段違規停車等事實，有舉
      發採證照片在卷可稽。依該採證照片以觀，異議人之上開
      車輛確停放設於人行道上，而該路段確設有禁止停車標誌
      ，並以箭頭指示「騎樓、人行道」均為禁停範圍，異議人
      亦不否認伊有騎乘機車在該處停車之事實，依前揭規定，
      該處設有禁止停車標誌，依法亦不得停車，異議人將其機
      車停放於該禁止停車之處所，自屬違反道路交通管理處罰
      條例第56條第1項第4款之規定已明。
（二）又按因避免自己或他人生命、身體、自由、名譽或財產之
      緊急危難而出於不得已之行為，不予處罰，行政罰法第13
      條固有明文，惟該法定阻卻違法事由之要件，須有緊急危
      難狀態之存在，且行為人實施避難行為在客觀上必須係不
      得已者，而其主觀上必須出於救助之意思，又所謂不得已
      之行為，必須通過比例原則之檢驗，亦即其避難行為之目
      的適當、行為之方式應屬「唯一」且「必要」，並應選擇
      造成損害最小之方式為之，始該當之。惟查本件異議人並
      未提出任何就診紀錄或診斷證明文件，以證明其確因傷病
      臨時有該緊急危難適狀，況依採證照片顯示，異議人停放
      位置係瀕臨道路之人行道上，並非醫療機構門口，難認其
      有何急迫情況，且該處道路與人行道間有拉設管制布條，
      故異議人尚須下車牽行繞越管制布條始能將機車停放該處
      ，如異議人身體因劇痛致無法行動自如，諒亦無法完成牽
      車繞行動作，故其此開抗辯已難認可資採信。是以，本件
      並無事證足認異議人將機車停放該處，係為避免自己身體
      危難所為，且其就違規行為屬「唯一」且「必要」，有「
      不得已」情事亦未予以釋明。顯見異議人所辯情節與緊急
      避難之構成要件有別，自無法律所定阻卻違法之事由存在
      ，尚難據此免責。
四、綜上，本件異議人確有前揭在設有禁止停車標誌之處所停車
    之違規事實，已堪認定。從而，原處分機關依前揭道路交通
    管理處罰條例第56條第1項第4款之規定，裁處異議人罰鍰
    600元，核無違誤，異議人提起本件異議，請求撤銷原處分
    ，為無理由，應予駁回。
據上論斷，應依道路交通案件處理辦法第19條，裁定如主文。
中    華    民    國    98    年    12    月    23    日
                  交通法庭法  官  林瑋桓
以上正本證明與原本無異
如不服本裁定應於送達後5日內向本院提出抗告狀
                          書記官  潘文賢
中    華    民    國    98    年    12    月    23    日

司法院資訊處製作；財團法人民間司法改革基金會備份。
